臺灣高等法院高雄分院刑事判決　　　　96年度交上訴字第83號
上　訴　人　臺灣屏東地方法院檢察署檢察官
上　訴　人
即　被　告　甲○○
選任辯護人　尤挹華律師
　　　　　　郭正鵬律師
被　　　告　丙○○
上列上訴人等因被告過失致死等案件，不服臺灣屏東地方法院95
年度交訴字第74號中華民國96年7 月24日第一審判決（起訴案號
：臺灣屏東地方法院檢察署96年度上字第188 號），提起上訴，
本院依簡式審判程序判決如下：
     主  文
原判決關於丙○○部分撤銷。
丙○○意圖使犯人隱避而頂替，處有期徒刑壹年，減為有期徒刑
陸月，如易科罰金，以銀元參佰元即新臺幣玖佰元折算壹日，緩
刑肆年，並向國庫支付新臺幣拾萬元。
其他上訴駁回。
     事  實
一、王琨星曾因公共危險案件，經臺灣屏東地方法院以90年度潮
    交簡字第421 號判處有期徒刑3 月確定，並於民國91年4 月
    26日易科罰金執行完畢。猶不思悔改，緣王琨星係設於屏東
    縣恆春鎮○○里○○路仁愛巷35號海中天餐廳（以下簡稱南
    灣海中天餐廳）及屏東縣車城鄉○街村○○路81號海中天餐
    廳（以下簡稱車城海中天餐廳）之負責人，丙○○係車城海
    中天餐廳之經理，王琨星於92年2 月8 日22時22分許，酒後
    駕駛車牌號碼2Q—7297號（車主為王琨星之妻許秀鳳）賓士
    自小客車欲至恆春鎮慶生，沿屏東縣恆春鎮南灣里往恆春鎮
    方向由南往北行駛，途經屏東縣恆春鎮○○里○○路649 號
    前（瑪沙露旅館前）即台26線26公里600 公尺處，本應注意
    在劃有分向限制線之路段，不得駛入來車之車道內，並應依
    速限行駛，且依當時天候陰、夜間有照明、柏油乾躁路面、
    路面無缺陷、無障礙物且視距良好之客觀情狀，並無不能注
    意之情況，竟疏未注意，因欲超越同向前方之不詳車輛，以
    時速80公里之速度行駛（速限：時速70公里）侵入對面車道
    ，自行失控撞及路旁之水泥護欄後，再撞及由阮氏黃鶯（乙
    ○○之妻子，已懷有身孕）酒後無照騎乘之車牌號碼EWT —
    169 號輕機車，阮氏黃鶯因而倒臥道路中央，受有腦挫傷、
    左側頭部血腫變形、前額撕裂傷、兩側耳道、鼻道出血、左
    側胸、腹部有撕裂傷、擦傷、右股骨骨折、右側大腿撕裂傷
    、左脛腓骨骨折、左、右小腿瘀血等傷害，而因腦挫傷當場
    死亡。其所騎乘之機車卡住甲○○車前保險桿，一路推行達
    一百多公尺，再駛回原車道之路旁停下，王琨星肇事後不思
    下車查看確認有無搶救之機會，反而下車後逃離肇事地點，
    而逕自躲在離阮氏黃鶯約二、三百公尺處的道路旁，撥打行
    動電話聯絡丙○○，丙○○於接到甲○○電話後即趕往肇事
    現場，於抵達肇事現場後，丙○○竟意圖隱避王琨星過失致
    死及肇事逃逸之犯行，而向警方自承其為肇事者，王琨星並
    於翌日凌晨2 時11分許，為警測得其呼氣酒精濃度為每公升
    0.12毫克（MG／L） 。嗣經目擊證人指證，查獲上情。
二、案經屏東縣警察局恆春分局報告臺灣屏東地方法院檢察署檢
    察官相驗後，由檢察官簽分偵辦。
     理  由
一、訊據被告甲○○、丙○○對於上揭犯罪事實均坦認不諱，核
    與被害人阮氏黃鶯之夫乙○○於警詢供稱伊太太因本件車禍
    致死，目睹肇事經過之證人何權政書面陳述被告甲○○駕車
    肇事及下車後未查看被害人反而躲藏，及被告丙○○頂替等
    情均相符合，復有道路交通事故現場圖、道路交通事故調查
    報告表(一)(二)、酒精濃度測試表、車籍資料、照片24張、中華
    電信股份有限公司行動通信分公司96年4 月23日行維三字第
    09 60000251 號函在卷可稽，而被害人阮氏黃鶯因本件車禍
    受有事實欄所示之傷，因頭部外傷引發腦挫傷死亡，亦經檢
    察官督同檢驗員相驗屬實，製有勘驗筆錄、相驗屍體證明書
    （其上記載被害人死亡時間部分除外，詳如後述）、驗斷書
    在卷可憑，另被告丙○○頂替甲○○部分，亦有其警詢、偵
    查筆錄可佐，被告甲○○駕車肇事逃逸、被告丙○○頂替犯
    行，事證已明。
二、按行車速度，依標誌或標線之規定，又汽車在雙向2 車道行
    駛時，在道路劃有分向限制線之路段，不得駛入來車之車道
    內，道路交通安全規則第93條、第97條第1 項第2 款分別定
    有明文。被告甲○○駕車行經肇事路段時，該路段速限為70
    公里，且係劃有分向限線之路段，此有上開道路交通事故調
    查報告表附卷可查，被告甲○○自應遵守上開規定，而依上
    開調查報告表所示，當時天候陰、夜間有照明、柏油乾躁路
    面、路面無缺陷、無障礙物且視距良好，並無不能注意之情
    況，竟疏未注意，因欲超越同向前方之不詳車輛，而以時速
    80公里之速度，侵入對面車道，自行失控撞及路旁之水泥護
    欄後，再撞及由阮氏黃鶯所騎乘之車牌號碼EWT —169 號輕
    機車，致阮氏黃鶯因而死亡，足徵其確有過失，且其過失行
    為與阮氏黃鶯之死亡間，顯有相當因果關係，又雖阮氏黃鶯
    酒後無照騎乘機車，有違規定，然被告甲○○之過失責任不
    能因而解免。又本件車禍發生後，依卷附偵查報告記載警方
    到達現場時，阮氏黃鶯己送恆春南門醫院救治，證人即當天
    擔任119 救護之警消丁○○於本院審理中證述伊出勤到現場
    時，被害人已被送走，何人送走伊不清楚等語，而被害人被
    送到南門醫院時，已無生命跡象，有南門醫院診斷證明書可
    憑（見相驗卷第17頁），本院就阮氏黃鶯於何時死亡，已無
    其他調查途逕，而審酌被告甲○○當時車速甚快，被害人之
    傷勢嚴重，以有利被告之認定，認被害人於車禍發生時當場
    死亡。至於相驗屍體證明書上雖記載被害人死亡時間為92年
    2 月8 日下午10時30分，惟檢察官係在2 月9 日始行相驗，
    其上記載係屬事後推定約略時間，本院認該部分記載尚不足
    採信。綜上所述，被告甲○○過失致人於死犯行亦堪認定。
三、被告行為後，刑法業於94年2 月2 日以華總一義字第094000
    14901 號令修正公布，並自95年7 月1 日起施行，修正後刑
    法第2 條第1 項規定：「行為後法律有變更者，適用行為時
    之法律。但行為後之法律有利於行為人者，適用最有利於行
    為人之法律。」，同法第51條規定：「數罪併罰，分別宣告
    其罪之刑，依下列各款定其應執行者……」，綜合上開法條
    規定，一案件中同一被告有數罪併罰之案件，應依各個犯罪
    行為為比較各自適用最有利行為人之法律，而量處宣告刑後
    ，再比較刑法51條修正前後之規定。而刑法修正後，第33條
    第5 款關於罰金刑之最低刑度、第47 條 第1 項累犯之構成
    要件、第41條易科罰金之範圍及折算標準均已變更，經比較
    結果，丙○○頂替罪部分、甲○○駕車肇事逃逸罪，新法之
    規定對渠等並無較為有利，此部分自應適用行為時法之規定
    ，另甲○○過失致人於死罪部分（依舊法構成累犯，依新法
    則無），則應適用新法較為有利於被告，又被告甲○○定應
    執行刑部分，以舊法有利於被告，此部分應適用行為時之刑
    法第51條之規定。
四、核被告甲○○駕車肇事致被害人死亡而逃逸，係犯刑法第27
    6 條第1 項過失致死罪及同法第185 條之4 之肇事逃逸罪；
    被告丙○○意圖使甲○○隱避而頂替，則係犯刑法第164 條
    第2 項、第1 項之意圖使犯人隱避而頂替罪。被告甲○○所
    犯上開業務過失致死及肇事逃逸2 罪間，犯意各別，行為互
    殊，應予分論併罰。又被告王琨星前因公共危險案件，判處
    有期徒刑3 月確定，於91年4 月26日易科罰金執行完畢，有
    臺灣高等法院被告前案紀錄表在卷可稽，其於上開有期徒刑
    執行完畢後5 年內，故意再犯本件肇事逃逸罪，為累犯，依
    刑法第47條第1 項規定，應加重其刑。
五、原判決就被告甲○○部分以其犯罪事證明確，適用刑法第18
    5 條之4 、第276 條第1 項前段、修正前刑法第47條第1 項
    、第51條第5 款，罰金罰鍰提高標準條例第1 條前段、修正
    前罰金罰鍰提高標準條例第2 條，中華民國96年罪犯減刑條
    例第2 條第1 項第3 款、第7 條，審酌被告甲○○酒後駕車
    ，且未遵守道路交通安全規則，致發生本件道路交通事故，
    不僅造成被害人死亡之無法彌補損害，並於肇事後，立即駕
    車逃逸，聯絡被告丙○○頂替犯罪，以圖規避肇事責任，且
    於偵查中否認犯行，並與其妻子許秀鳳等人相互串證，妨害
    司法之偵查，遲至原審最後審理庭時，始坦承犯行，足見其
    行為惡性非輕，惟其肇事後，已以丙○○名義與被害人家屬
    達成和解，並由其支付賠償金額與被害人家屬等一切情狀，
    就過失致人於死罪部分量處有期徒刑1 年2 月，駕車肇事逃
    逸罪部分量處有期徒刑2 年，又以其犯罪係在96年4 月24日
    之前，符合中華民國96年罪犯減刑條例之規定，減其宣告刑
    2 分之1 ，並定應執行刑，經核認事用法均無違誤，被告甲
    ○○上訴意旨以伊太太剛生小孩，另有2 個已在讀書，如入
    獄對家計影響很大，且已認錯、和解云云，請求給予緩刑等
    情，惟本院認被告甲○○駕車肇事逃逸部分已構成累犯，且
    本案案發後又找丙○○頂替等情，惡性非輕，不宜宣告緩刑
    ，其上訴為無理由，應予駁回。另原審就被告丙○○部分為
    科刑論罪之判決，固非無見，惟緩刑期限並不在中華民國96
    年罪犯減刑條例減刑之列，原判決諭知丙○○緩刑4 年，竟
    減為2 年，適用法則即有違誤，檢察官上訴意旨，指摘原判
    決不當，為有理由，自應予撤銷改判，爰審酌被告丙○○為
    圖脫免被告甲○○之刑責，竟出面頂替，不僅不當阻礙國家
    刑罰權之行使，且有妨礙本件車禍肇責被發覺之虞，惟念及
    被告丙○○前無任何犯罪之前科紀錄，素行良好，有臺灣高
    等法院被告前案紀錄表1 紙在卷可查，量處有期徒刑1 年又
    其所為符合中華民國96年罪犯減刑條例之規定，爰減其刑2
    分之1 ，並諭知易科罰金之折算標準。又被告丙○○前未曾
    受有期徒刑以上刑之宣告，已如前述，本次其因一時失慮，
    致犯本件，且於知悉其被檢察官起訴後，即主動自中國大陸
    返回本國，並坦承犯行，堪認尚具悔意，故本院認為經此教
    訓，當知警惕而無再犯之虞，而認所宣告之刑，以暫不執行
    為宜，爰併依刑法第74條第1 項第1 款之規定，併宣告緩刑
    4 年，令其於緩刑期間審慎行事，以啟自新。並審酌被告丙
    ○○表示願意支付新臺幣（下同）10萬元予國庫等情，爰依
    刑法第74條第2 項第4 款，命被告丙○○向國庫支付10萬元
    。
據上論斷，應依刑事訴訟法第368 條、第369 條第1 項前段、第
364 條、第299 條第1 項前段，刑法第164 條第2 項、第74條第
1 項第1 款、第2 項第4 款、修正前刑法第41條第1 項前段、罰
金罰鍰提高標準條例第1 條前段、修正前罰金罰鍰提高標準條例
第2 條，中華民國96年罪犯減刑條例第2 條第1 項第3 款、第7
條、第9 條，判決如主文。
本案經檢察官張其主到庭執行職務。
中　　華　　民　　國　　96　　年　　11　　月　　26　　日
                  刑事第三庭    審判長法  官   周賢銳
                                      法  官   謝宏宗
                                      法  官   趙文淵
以上正本證明與原本無異。
甲○○駕車肇事逃逸罪部分如不服本判決應於收受本判決後10日
內向本院提出上訴書狀，其未敘述上訴理由者，並得於提起上訴
後10日內向本院補提理由書狀（均須按他造當事人之人數附繕本
）「切勿逕送上級法院」。
其餘部分不得上訴。
中　　華　　民　　國　　96　　年　　11　　月　　26　　日
　　　　　　　　　　　　　　　　　　　書記官   賴梅琴
附錄本判決論罪科刑法條全文
中華民國刑法第276條第1項
（過失致死罪）
因過失致人於死者，處2 年以下有期徒刑、拘役或2 千元以下罰
金。
中華民國刑法第185條之4
（肇事遺棄罪）
駕駛動力交通工具肇事，致人死傷而逃逸者，處6 月以上5 年以
下有期徒刑。
中華民國刑法第164條
（藏匿人犯或使之隱避、頂替罪）
藏匿犯人或依法逮捕拘禁之脫逃人或使之隱避者，處2 年以下有
期徒刑、拘役或5 百元以下罰金。
